臺灣高等法院臺中分院刑事判決　　　　　　　九十三年度選上更(二)字第一一號
　　上　訴　人
　　即　被　告　乙○○
　　選任辯護人　蔣志明
右上訴人，因被告違反公職人員選舉罷免法案件，不服臺灣彰化地方法院九十一年度
訴字第六九九號，中華民國九十二年二月二十七日第一審判決（起訴案號：臺灣彰化
地方法院檢察署九十一年度選偵字第一二四號），提起上訴，經本院判決後，由最高
法院發回審理，本院判決如左：
    主      文
原判決撤銷。
乙○○對於有投票權之人，交付賄賂，而約其投票權為一定之行使，處有期徒刑陸月
，如易科罰金以參佰元折算壹日，褫奪公權貳年。
扣案之塑膠盤陸佰肆拾肆個、空白筆記本伍拾本，均沒收。
    事      實
一、乙○○為彰化縣彰化市西區第十五屆市民代表候選人，為圖能順利當選，竟基於
    以不正方式行賄選民之犯意，以行求、交付塑膠盤及空白筆記本作為賄賂之方式
    ，向選區內具有投票權之甲○○，約定於彰化市市民代表選舉（九十一年六月八
    日投票）時，以選票支持乙○○，而約投票權為一定之行使，乃於民國（下同）
    九十一年五月二十三日下午五時許，乙○○親自駕駛貼有競選海報之自小客車，
    至彰化縣彰化市○○路二四○巷口時，見里民甲○○（投票受賄部分，經檢察官
    為職權不起訴處分）站立該處等候接送孫子，即下車交付競選文宣二十一張、印
    有乙○○姓名之塑膠盤二十一個、空白筆記本三十七本，並囑伊投票時支持乙○○，雖經甲○○當場告以不欲收受之意，乙○○託稱可以轉送他人等語後逕自離
    去。甲○○知悉該塑膠盤等禮品，係乙○○競選市民代表交付之財物，仍收受留
    存。經警於九十一年五月二十四日，持搜索票至甲○○彰化縣彰化市○○路二四
    ○巷六十五號住處，及乙○○彰化縣彰化市○○路○段一四八巷廿三號住處等地
    執行搜索，當場查扣乙○○尚未發送、預備作為行賄用途之塑膠盤（包括成品、
    半成品）共六百二十三個、空白筆記本十三本，及乙○○已行求、交付甲○○之
    塑膠盤二十一個、空白筆記本三十七本、已屬甲○○所有之乙○○競選文宣二十
    一張等物，循線查知上情。
二、案經彰化縣警察局彰化分局報請臺灣彰化地方法院檢察署檢察官偵查起訴。
    理  由
一、訊據上訴人即被告（下稱被告）乙○○，固坦承其係彰化縣彰化市西區第十五屆
    市民代表候選人，有於上開時地交付甲○○上開物品之情事，惟矢口否認有投票
    行賄犯行，並先後辯稱：其係經營彰化禮品店生意，平日就會提供印其姓名店名
    之盤子，交予顧客作為宣傳，並非專為選舉而刻意進貨印製，且其發送對象係針
    對一般顧客，並無指定只能由該選區選民始得領取，而選舉當時店內事務主要由
    前夫負責，其不清楚係由何人發送禮品，亦不知發送對象為何人。發送上開禮品
    之目的在於宣傳、廣告，與投票行賄罪之構成要件不相合致。依法務部九十年十
    月八日所列「賄選犯行列舉」，對於價值新台幣（下同）三十元以下之單一宣傳
    物品，尚不足以動搖或影響有投票權人之投票意向，僅係候選人主觀上作為加深
    選民印象之用，尚難認涉賄選罪，此為人民之信賴基礎，對於行政機關或人民均
    產生一定之拘束力，其信賴該行政規則之行為應受保護。扣案之塑膠盤係其以每
    個二元至十元不等之價錢向案外人黃明輝購買，空白筆記本係其以每本三元價錢
    向學曆實業社所購買，且經法院送鑑定結果，扣案之塑膠盤屬於次級品，係再製
    之瑕疵品，每個約十至十五元，空白筆記本每本五元，單價均不超過三十元，以
    一般消費能力而言，該價格不高，以此價格之物品贈送予選民，尚難認選民收受
    後即足以動搖選民投票意向。又贈送予甲○○，雖有塑膠盤二十一個及空白筆記
    本三十七本，但上開塑膠盤及空白筆記本並非消耗品，一般家庭實際需求數量有
    限，縱使同時取得數十個塑膠盤或空白筆記本，對受贈物品之人而言，其實用性
    有限，其贈送上開塑膠盤及空白筆記本給甲○○時，亦告知可將上開物品轉送給
    其他人，是其雖同時贈送數十個塑膠盤及空白筆記本予甲○○，惟目的僅在委請
    伊轉送他人，作為競選宣傳之用，並無行賄之犯意云云。惟查：
(一)右揭犯罪事實，業據證人甲○○迭於警詢、偵查中及本院審理時證述綦詳（參見
    本院上訴卷六八頁），並有照片五張附卷可稽，復有塑膠盤六百四十四個、空白
    筆記本五十本、被告競選文宣二十一張等扣案為憑，事證至為明確。依證人甲○○於警詢及偵查中、本院審理時所述：當日將印有被告乙○○字樣之塑膠盤二十
    一個、競選文宣二十一張、計算紙三十七本等物品交付之人，確為被告乙○○本
    人，被告當時並表明身分，要求伊投票時予以支持等語，而被告身為該屆彰化市
市民代表候選人，街頭懸掛之競選看板及散發之競選文宣上，均印有被告之照片
    ，足供辨認，是以，證人甲○○當無錯認誤指之可能，從而，該證人於本院改稱
    當日交付文宣者並非被告云云（參見本院更一審卷七九頁、更二審卷六一頁），
    核係迴護之詞，不足採信。再者，被告致贈塑膠盤等禮品之際，雖未詳加徵詢收
    受禮品對象之戶籍所在及有無投票權等事宜，然觀諸受贈禮品證人甲○○及其他
    之黃玉城、唐邱招治等人之共同特徵，被告係針對已成年男女發送，交付地點或
    係證人住處，或在雜貨店等營業處所，依一般經驗法則而言，客觀上可推論受贈
    對象係籍設該選舉區內之選民，被告自無個別徵詢探求之必要，尚不可僅因被告
    未能按照選舉人名冊逐一發給，即認被告並無藉由財物尋求他人投票支持之意思
    。否則，被告倘真並未鎖定選區內之民眾發放禮品，大可均在路旁直接交付贈送
    ，藉以擴大宣傳造勢功能，根本無須費事開車載運禮品，至他人住處個別發送。
    況且，經本院更二審函查結果，證人甲○○設籍在彰化市○○里○○路二四０巷
    ，被告乙○○設籍在彰化市○○里○○路，甲○○為被告選區之居民，此有彰化
    縣彰化市公所九十三年七月九日檢送選舉人名冊、搜索筆錄、警訊筆錄在卷可稽
    （參見本院更二審卷三一頁，警訊卷一、五之一、一二、二二頁），是被告辯稱
    ：並不認識前揭受贈禮品之證人，亦不知伊等有無投票權云云，冀圖以此解免行
    賄之犯意，自嫌無憑，難以採取。至證人甲○○於警詢及偵審中證稱：被告等人
    致贈禮品，曾當場表示可將禮品轉贈他人等語，此係表明受贈人對於塑膠盤等禮
    品已取得終局之處分權能，縱使將來另行轉贈他人或無法輾轉發送，均屬受贈人
    自由處分所有物之範疇，已非被告所得置喙，自無礙於被告贈送禮品以達尋求選
    民投票支持之目的，則伊等證人日後倘將禮品轉贈其他非同一選區之人，亦係由
    於伊等隨機選擇送禮對象所致，就此部分已與被告無涉，尚無從遽論被告自始即
    有不問受贈對象，一概發送禮品之意。
(二)扣案塑膠盤、空白筆記本，雖僅印製被告姓名及禮品店聯絡方式等文字，與一般
    選舉時多將候選人號次，及懇請支持意旨揭明之情形有所差異，然因被告參選之
    市民代表選區幅員有限，在特定選舉期間於有限區域內大力宣傳造勢結果，該選
    區內之居民對於被告有無參與選舉一事，難謂毫無所悉，則選民一旦接獲被告親
    自送交之塑膠盤等禮品後，自能推知係作為被告競選用途，亦不因被告未將參選
    文字詳載於禮品之上而有所不同，是被告以其並未限定禮品贈送對象，其上亦無
    記載請求投票支持文字等情置辯，自與事理有違，難以採認。又被告係以經營禮
    品生意為業，平日固有贈送樣品供顧客參考選購，藉以提高顧客購買意願及打響
    被告知名度之必要，惟被告既已決定參選彰化市市民代表公職，對於贈送禮品之
    種類、價值，乃至於對象、時機，均應格外慎重，以免遭人物議，致使商業宣傳
    與賄選送禮，無從分辨。茲證人謝麗芬於原審時證稱：「我以前跟同事一起去買
    東西的時候，他（指被告）也有送。是買東西的時候才會送，沒有主動拿給我們
    ，也沒有派人拿到家裡給我們」云云，證人陳俊仁證稱：「是我去被告的店裡，
    有時沒有買東西，被告也會送我，沒有送到我家，也沒有派人送到我家」云云（
    參見原審卷三二、三三頁），則被告如基於宣傳禮品店商業知名度意思而贈送禮
    品，依循往例自應待消費者前來選購商品時一併附贈，或就店內熟客毋庸消費亦
    予贈送，以示優惠，從未有主動送至不特定顧客家中乃至營業場所之舉動。況且
    ，被告在當地經營禮品店既久，倘有廣發贈品至消費者家之促銷慣例，早已先行
    為之，又何須利用被告參選市民代表之際才大舉發送？更遑論包括被告親自致贈
    禮品，尚且出言拜託受贈人投票支持被告，並直接交付被告競選文宣，即便受贈
    人努力推辭，被告等人仍堅決送交禮品，如謂被告此舉僅係單純出於打響商店名
    號之動機，孰能信之？是以被告應係基於尋求他人投票支持，始特意發送塑膠盤
    等禮品予選區居民，要堪認定，不容被告以商業之宣傳行為，作為掩飾而卸責。
(三)經按，公職人員選舉罷免法第九十條之一第一項所指之投票行賄罪，固以行為人
    交付具有一定經濟價值之物作為不正投票行為之對價，始足當之，而法務部於九
    十年十月八日以法九十檢字第○三六八八五號函檢附之「賄選犯行例舉」第貳項
    提出以三十元之商品價值，作為單純加深選民印象之宣傳行為，與動搖影響投票
    意向之賄選犯行二者之劃分基礎。此一行政機關內部認定賄選與否之判斷基準，
    雖無直接拘束一般民眾及司法機關認事用法之效力，但已經由大眾傳播媒體廣為
    宣傳，並一度引發社會各階層人士踴躍討論，而使候選人及選民主觀上足以產生
    合理之信賴。又前揭三十元之商品價值，如單以行為人進貨時之成本價格估算，
    則財力豐厚者自可藉由大量採購單一種類商品之方式，壓低進貨成本，從而就同
    一商品取得較其他候選人低廉之買價，如此顯將衍生不同候選人贈送同一商品，
    而有不同刑事處遇之疑慮；且選民於收受宣傳品之際，根本無從估算該名候選人
    進貨時之價格多寡，只能就一般市場行情評價是否超逾前揭標準。是於適用法務
    部上開「賄選犯行例舉」之三十元商品價值時，亦應以該等商品於市面上之一般
    售價為準，方可同為候選人及選民所共認周知。
(四)被告持以贈送證人甲○○等人之塑膠盤，以其商品種類而言，與通常單純廣告宣
    傳所使用之原子筆、鑰匙圈、打火機、小型面紙包、農民曆、便帽，已有不同，
    就其實用性及功能性之觀察，該等塑膠盤較之前述小型宣傳商品，更有動搖選民
    投票意向之可能。又該空白筆記本、塑膠盤，經本院前審函請彰化縣商業會鑑定
    結果，空白筆記本每本五元，而塑膠盤屬於次級品，係再製料之瑕疵品，每個約
    十元至十五元等情，有該商業會九十二年六月十九日（九二）彰縣商會信字第三
    九七號函文及九十三年一月二十八日函文各一份在卷足憑（參見本院上訴卷八一
    頁、更一審卷四二頁），本院更二審時，再依被告選任辯護人之聲請，函請該會
    說明上開鑑定之依憑，據該會覆函載稱「本會鑑定扣案之大、中、小塑膠盤之價
    值，係依其成品、半成品之質料、品質、完美度、有無瑕疵等為鑑定依據，至於
    大、中、小相差無幾。本會鑑價係鑑定物品之價值，是否作為廣告之用或交易價
    格，本會無法深入瞭解」、「市面上售價，亦為一般消費大眾所能接受之價格，
    也就是物品之價值。鑑定物品之價值，與該塑膠盤印有『彰化禮品批發、乙○○
    及電話號碼』等字樣無關」，此有該會之覆函二份在卷可稽（參見本院更二審卷
    三五、九一頁），益見該價格鑑定，尚非無憑，被告選任辯護人質疑其鑑定結果
    ，礙難採取。本院函請該會派員前來作證乙節，亦無再調查必要。另外，該空白
    筆記本（即農民曆）係被告向台南市學曆實業社以每本三元所購買，有學曆實業
    社所開立之免用統一發票收據影本二紙足憑（參見原審卷四八頁），是該空白筆
    記本每本價值雖在三十元以下，但被告送交前揭證人甲○○之空白筆記本有三十
    七本，塑膠盤有二十一個，以前揭市價標準估算被告贈送禮品之總價，顯已超過
    其主觀信賴之三十元對價性判斷基準，甚為灼然。再者，公職人員選舉罷免法第
    九十條之一第一項之投票行賄罪係以對於有投票權之人，行求期約或交付賄賂或
    其他不正利益，而約其不行使投票權或為一定之行使為構成要件。亦即須視行為
    人主觀上是否具有行賄之犯意，而約使有投票權人為投票權一定之行使或不行使
    ；客觀上行為人所行求期約或交付之賄賂或不正利益是否可認係約使投票權人為
    投票權之一定行使或不行使之對價；及所行求、期約、交付之對象是否為有投票
    權人而定。上開對價關係，在於行賄者之一方，係認知其所行求、期約或交付之
    意思表示，乃為約使有投票權人為投票權一定之行使或不行使；在受賄者之一方
    ，亦應認知行賄者對其所行求、期約或交付之意思表示，乃為約使其為投票權一
    定之行使或不行使。且對有投票權人交付財物或不正利益，並不以金錢多寡為絕
    對標準，應綜合社會價值觀念、授受雙方之認知及其他客觀情事而為判斷（參照
    最高法院九十二年度台上字第八九三號判例意旨）。被告明知上情，猶執意於選
    區內散發具有實用性而有相當之經濟價值之塑膠盤、空白筆記本予甲○○，不論
    就被告行為時之主觀信賴及客觀上選民廣泛認知而言，均合於前述投票行賄罪所
    應具備之對價性要求，被告冀圖以不正方式影響選民投票意向之犯意至為明灼，
    已無任其藉詞卸責餘地，從而，被告前揭所辯云云，均難憑採。
(五)被告於本院前審及更二審時聲請傳喚證人甲○○、唐邱招治、黃玉城、曾一清、
    吳美雲、丙○○、楊志河、溫錦聰等人，以證明本件之塑膠水果盤、空白筆記本
    等，均屬被告所經營之彰化禮品社之贈品，與被告競選無關，價值均未達三十元
    云云。經查：
  1.證人甲○○於本院先後證述：送水果盤給我的人，我不認識，是一個胖胖的女人
    。我於警訊時沒說好像是乙○○，我不認識他。我不能因為拿到這些盤子所以投
    票給乙○○。拿東西給我的人所開的車子上面沒有貼競選海報。送禮品者，不是
    被告等語（參見本院上訴審卷六九頁、更一審卷七八至八○頁、更二審卷六一頁
    ）。證人唐邱招治於本院證稱：「（那個人有無跟你說是乙○○叫他送過來的）
    我沒有聽到，因我出來後就沒有看到人」云云（參見本院上訴審卷六六頁）。證
    人黃玉城於本院先後證稱：送禮之人不是乙○○。我不知道是誰拿來的，他放著
    就走了，我不認識那個人。送禮時他沒有跟我說什麼？我拿到兩個水果盤。我之
    前在市場買三個，兩個是那個人拿來的。搜索時因為我五個都放在一起，所以才
    會搜到五個，我不會因收到兩個水果盤，所以才投票給被告。我不認識他。這兩
    個水果盤是要宣傳的等語（參見本院上訴審卷六七頁、更一審卷七十至七三頁）
    。證人曾一清於本院先後證稱：拿到的水果盤是一個先生和一個太太拿來的。他
    們說放在店內，如果客人要就給他們。他們放著就走了。並且拿了一些筆記簿。
    我覺得他們放這些東西有印禮品社，可能是作廣告。我店內常有那種宣傳單或面
    紙等東西。看起來大約不到十元的價值。如果有候選人拿這種盤子給你，不會影
    響我投票的意願。放在店內的盤子有寫禮品社及乙○○的名字。這個盤子我沒有
    辦法轉售云云（參見本院上訴審卷六五頁、更一審卷七四至七八頁）。
  2.證人吳美雲於本院證稱：購買之樣品上面會有彰化禮品社、丙○○、乙○○等字
    。有的只有彰化禮品，有的除了彰化禮品外，還有姓名與電話。他平常有拿一些
    店內的樣品到我那裡。樣品的的量是單樣。贈品是大量。贈品上面會打他們的廣
    告。他有時候會打電話問我要不要東西。另一種情況是我們需要贈品才向他要的
    。他對別人也。因為我們社團會交流，我們知道他也有送別人等語（參見本院更
    一審卷八一至八五頁）。證人丙○○於本院先後證稱：彰化禮品負責人是掛乙○○，實際是我經營的。查扣的水果盤及筆記本是我的，我水果盤是向黃明輝先生
    拿的。筆記本向台南拿，查獲的物品是做彰化禮品的廣告。這些是次級品，也有
    瑕疵。我平常有請工讀生分發廣告品。工讀生是算終點的。平常我就有這麼多在
    送。我平常就有贈品的活動。選舉中那麼多人我沒有辦法控制，也沒辦法管理。
    乙○○不知道我送這些東西。是檢察官搜索時才知道的。我不知道乙○○選舉期
    間有拿這些東西去分發。盤子週遭還沒有處理，盤底有傷到，有的沒有組裝完成
    ，是瑕疵品。扣案塑膠盤平時作贈品廣告用，因為都是瑕疵的東西等語（參見本
    院更一審卷八六至九一頁、更二審卷六二頁）。
  3.證人楊志河於本院證證稱：我不是乙○○之選民，乙○○在選舉前我有收受過彰
    化禮品的宣傳品。乙○○選舉當時我有收過他的宣傳品，例如筆記本。我不會因
    收這東西而投他的票，這是給一般人紀錄用的，因為是大眾的簿子等語（參見本
    院更一審卷九一至九三頁）。證人溫錦聰於本院證稱：我曾經幫忙彰化禮品送過
    宣傳品。是幫丙○○送的。選舉前後都有送。是證人答我開車去分送的。是開丙○○的貨車。送禮的目的是宣傳。我老闆是丙○○等語（參見本院更一卷九四至
九六頁）。
  4.但查，證人黃玉城於偵查中證稱：「九十一年五月十四日左右下午我在家門邊做
    代工，有一男子拿水果盤放在我做手工的桌上，只說拜託、拜託，水果盤上有印
    乙○○名字，我知道意思是支持乙○○」云云，證人唐邱招治於偵查中證稱「我
    知道乙○○要競選代表，也知道意思是要我投票支持」云云，證人曾一清於偵查
    中證稱：「（九十一年五月十五日有收到乙○○贈送何物？）水果盤及小本筆記
    簿，水果盤上有印乙○○名字」、「（何人送水果盤等物給你？）我不認識，他
    們開廂型車，有貼乙○○競選海報，那二人對我說，東西送你這裡，送給客人，
    離開時有說支持乙○○」云云（參見選偵卷十六、十七頁），證人甲○○於偵查
    中證稱：「九十一年五月二十三日下午五時許，我站在彰化市○○路二四○巷六
    十五號，我兒子房子外巷口等待孫子回來，乙○○本人從巷口出來，看我站在外
    頭，就停下車拿水果盤及空白便條紙給我，我本來拒絕不收，他硬給我叫我送給
    別人也可以，要離開時叫我投票支持她選代表」云云（參見同上卷十七頁），是
    該四位所證被告等人致贈禮品乃為約使證人為投票權一定之行使，已甚明確，要
    堪認定，則該四位證人於本院審理時，上開所為有利被告之證詞，核與其等在偵
    查中所供不同，自應以偵查中之初訊未受干擾所供為可採，因此，證人黃玉城、
    、唐邱招治、曾一清、甲○○上開改稱之證言，難以採為有利被告之認定。
  5.又證人丙○○、吳美雲、楊志河、溫錦聰等，雖於本院證述塑膠盤及筆記本，均
    屬彰化禮品之樣品或贈品，或稱雖非被告選區之人亦有受贈，或稱被告平時即有
    送贈品，或稱有幫老闆丙○○送上開物品云云，然此與被告為競選而贈送物品給
    甲○○等人，顯不相干，自不能以彰化禮品社曾送贈品給選舉無關者，遂認被告
    所送之贈品與選舉無關，被告於本院改稱該禮品社係丙○○經營，與其無涉云云
    ，難以採信。是證人丙○○、吳美雲、楊志河、溫錦聰上開所證內容，亦難採為
    被告有利認定。再查，彰化市第十五屆市民代表選舉係於九十一年六月八日投票
    ，彰化市選舉人名冊，已於九十一年五月十九日造冊完畢乙節，有原審民事判決
    及本院函查之選舉人名冊在卷可稽（參見本院上訴審卷九三頁、更二審卷三十頁
    ），益見被告致贈該禮品時，法定競選期間，業已開始無訛，被告上開所為，自
    堪認有賄選之犯行，極為明確。綜上所述，被告上開犯行事證明確，其上開所辯
    云云，核係卸責之詞，不足採信，是被告之犯行，洵堪認定，應依法論科。
二、核被告所為，係犯公職人員選舉罷免法第九十條之一第一項之對於有投票權人交
    付賄賂而約其投票權為一定行使罪。原審經審理之結果，認被告罪證明確，予以
    論科，固非無見。但查，原判決一併認定被告另有對唐邱招治、黃玉城、曾一清
    三人均有行賄犯行，且認被告與其他不詳助選員間，亦係共同正犯（詳如後敘）
    ，顯有違誤。又甲○○是否選民，法定競選期間攸關被告犯罪之構成要件，是否
    符合等節，原判決未調查認定並說明，亦有可議。被告提起上訴，否認上開犯行
    ，固非可取，但原判決既有上開可議，即屬無可維持，應由本院撤銷改判。爰審
    酌被告無視於行求、交付賄賂對於地方自治選舉公正性之嚴重妨害，且於政府多
    方規勸嚇阻投票行賄行為之際，仍心存僥倖甘罹刑章，大肆發送賄選物品而毫無
    節制，其主觀違法意識應予嚴加責難，及其犯罪手段、目的、犯罪所生危害非微
    、犯後一再否認犯行之態度、智識程度等一切情狀，量處如主文第二項所示之刑
    ，且依公職人員選舉罷免法第九十八條第三項規定宣告褫奪公權二年，以示懲儆
    。扣案之塑膠盤七百十七個，其中之六百四十四個、空白筆記本合計一百十六本
    ，其中之五十本，均係被告作為預備及已用以行求、交付之賄賂，均應依公職人
    員選舉罷免法第九十條之一第三項，宣告沒收之，其他之塑膠盤及筆記本，核無
    沒收之規定，無從宣告沒收。至被告交予證人甲○○之競選文宣二十一張，雖供
    被告附加於前揭犯罪時使用，但因已屬證人甲○○所有之物，已無從再依刑法第
    三十八條第一項第二款予以沒收。至其餘手提袋、烏龍茶、名冊等物，核與本案
    之犯罪無涉，無從諭知沒收，附此敘明。
三、公訴意旨略以：被告於(一)九十一年五月十四日十八時許，由不詳姓名之助選人
    員前往彰化縣彰化市○○路二四○巷六十七號唐邱招治（投票受賄部分另經檢察
    官為職權不起訴處分）住處，在呼叫屋內人員後即自行進入，並放置二個印有「
    彰化禮品批發、乙○○‧‧‧」字樣之塑膠水果盤後，隨即離去。(二)於九十一
    年五月十四日十六時許，由不詳姓名之助選人員至彰化縣彰化市○○路二四○巷
    六十九號黃玉城（投票受賄部分另經檢察官為職權不起訴處分）住處門口，將印
    有上開字樣之塑膠水果盤五個放置門口桌上，並以口頭向黃玉城稱「拜託、拜託
    」後，隨即離去。(三)再於九十一年五月十五日十五時許，由二名穿有乙○○宣
    傳背心之不詳姓名助選人員，駕駛貼有乙○○宣傳海報之箱型車，至彰化縣彰化
    市○○路二三八號曾一清所開設之雜貨店，二人下車當面取出印有上開乙○○字
    樣之大、中、小型塑膠盤六十六個、空白筆記本六十六本，並向曾一清稱：東西
    可送客人，要支持乙○○等語後，隨即離去。以此方式行求、交付該三人，為投
    票權一定之行使。因認被告有連續犯行，固非無見。本院經查：
(一)茲按，被告未經審判證明有罪確定前，推定其為無罪，犯罪事實應依證據認定之
    ，無證據不得認定犯罪事實，為修正後刑事訴訟法第一百五十四條第一項、第二
    項，分別定有明文。次按，刑事訴訟法上所謂認定犯罪事實之證據，係指足以認
    定被告確有犯罪行為之積極證據而言，該項證據自須適合於被告犯罪事實之認定
    ，始得採為斷罪資料。又按，認定犯罪事實所憑之證據，無論係直接證據或間接
    證據，其為訴訟上之證明，須於通常一般之人均不致有所懷疑，而得確信其為真
    實之程度者，始得據為有罪之認定，倘其證明尚未達到此一程度，而有合理之懷
    疑存在，復無其他調查途徑可尋，法院即應為無罪之判決（參照最高法院二十九
    年上字第三一０五號、七十六年臺上字第四九八六號判例意旨）。本件公訴人認
    被告有上開連續犯行，無非以該三位證人之證述，及查獲禮品等資為論據。本院
    訊據被告，堅決否認有上開犯行，並辯稱其並未親自致贈禮品，其助選人亦未贈
    送該禮品予該三位證人等語。
(二)茲依證人唐邱招治、黃玉城、曾一清三人先後於偵審中所證情節，僅足證明該三
    位證人有收到該等禮品，但此與證人甲○○部分係由被告親自贈送者，顯然有別
    。況且，檢察官迄今並未提出證據證明，穿有被告競選背心者，確與被告有犯意
    聯絡及行為分擔之情事，亦即，該等助選員上開致贈禮品之行為，事先已與被告
    有謀議，卷內均乏證據可佐。又依修正後刑事訴訟法之規定意旨，被告並無自證
    無義之義務，是被告辯稱該部分所為，其均不知情，亦未授意云云，尚堪採信。
    此外，本院查無其他積極證據，足以證明被告有此部分連續犯行，惟公訴人認此
    與上開有罪部分，有連續犯關係，本院爰不另為被告無罪之諭知。
據上論結，應依刑事訴訟法第三百六十九條第一項前段、第三百六十四條、第二百九
十九條第一項前段，公職人員選舉罷免法第九十條之一第一項、第三項、第九十八條
第三項，刑法第十一條前段、第四十一條第一項前段、第三十七條第二項，罰金罰鍰
提高標準條例第二條，判決如主文。
本案經檢察官林永義到庭執行職務
中      華      民      國      九十三  年      九      月      十四    日
                                臺灣高等法院臺中分院刑事第二庭
                                      審判長法  官  羅  禮  政
                                            法  官　陳　欣　安
                                            法　官  蔡　聰　明
右正本證明與原本無異。
如不服本判決應於收受送達後十日內向本院提出上訴書狀，其未敘述上訴之理由者並
得於提起上訴後十日內向本院補提理由書（均須按他造當事人之人數附繕本）。
                                            書記官　郭  振　祥
中      華      民      國      九十三  年      九      月      十五    日
公職人員選舉罷免法第九十條之一：
對於有投票權之人，行求期約或交付賄賂或其他不正利益，而約其不行使投票權或為
一定之行使者，處五年以下有期徒刑，得併科新台幣四十萬元以上四百萬元以下罰金
。
預備犯前項之罪者，處一年以下有期徒刑。
預備或用以行求期約或交付之賄賂，不問屬於犯人與否，沒收之。
犯第一項或第二項之罪，於犯罪後六個月內自首者，減輕或免除其刑；因而查獲候選
人為共犯者免除其刑。
犯第一項或第二項之罪，在偵查中自白者，減輕其刑；因而查獲候選人為共犯者，減
輕或免除其刑。
                                                                        Ａ
